【裁判字號】    99,訴,522
【裁判日期】    991224
【裁判案由】    返還墊款等
【裁判全文】
臺灣臺北地方法院民事判決               99年度訴字第522號
原      告  葉吳淑娥
            王吳淑婉
            吳家銓
            吳家慶
共      同
訴訟代理人  袁瑞成律師
被      告  吳宗瑾
            吳宜芬
上  2  人
訴訟代理人  陳雪萍律師
被      告  吳慧美
                      樓
上  1  人
訴訟代理人  張智鈞
上列當事人間請求返還墊款等事件，本院於民國99年11月26日言
詞辯論終結，判決如下：
    主  文
被告吳宗瑾應給付原告葉吳淑娥新臺幣貳拾柒萬貳仟零貳拾貳元
、原告王吳淑婉新臺幣貳拾柒萬貳仟零貳拾貳元、原告吳家銓新
臺幣伍萬陸仟陸佰伍拾參元、原告吳家慶新臺幣肆萬壹仟伍佰參
拾元，及各自民國九十八年六月十六日起至清償日止，按年息百
分之五計算之利息。
被告吳宜芬應給付原告葉吳淑娥新臺幣貳拾柒萬貳仟零貳拾貳元
、原告王吳淑婉新臺幣貳拾柒萬貳仟零貳拾貳元、原告吳家銓新
臺幣伍萬陸仟陸佰伍拾參元、原告吳家慶新臺幣肆萬壹仟伍佰參
拾元，及各自民國九十八年六月十六日起至清償日止，按年息百
分之五計算之利息。
被告吳慧美應給付原告葉吳淑娥新臺幣伍拾肆萬肆仟零肆拾參元
、原告王吳淑婉新臺幣伍拾肆萬肆仟零肆拾參元、原告吳家銓新
臺幣壹拾壹萬參仟參佰零陸元、原告吳家慶新臺幣捌萬參仟零伍
拾玖元，及各自民國九十八年五月二十七日起至清償日止，按年
息百分之五計算之利息。
原告其餘之訴駁回。
訴訟費用由被告吳宗瑾、吳宜芬各負擔四分之一，餘由被告吳慧
美負擔。
本判決第一項於原告葉吳淑娥以新臺幣玖萬元，原告王吳淑婉以
新臺幣玖萬元，原告吳家銓以新臺幣壹萬玖仟元，原告吳家慶以
新臺幣壹萬肆仟元分別為被告吳宗瑾供擔保後，各得假執行。但
被告吳宗瑾如分別以新臺幣貳拾柒萬貳仟零貳拾貳元、新臺幣貳
拾柒萬貳仟零貳拾貳元、新臺幣伍萬陸仟陸佰伍拾參元、新臺幣
肆萬壹仟伍佰參拾元為原告葉吳淑娥、王吳淑婉、吳家銓、吳家
慶預供擔保，各得免為假執行。
本判決第二項於原告葉吳淑娥以新臺幣玖萬元，原告王吳淑婉以
新臺幣玖萬元，原告吳家銓以新臺幣壹萬玖仟元，原告吳家慶以
新臺幣壹萬肆仟元分別為被告吳宜芬供擔保後，各得假執行。但
被告吳宜芬如分別以新臺幣貳拾柒萬貳仟零貳拾貳元、新臺幣貳
拾柒萬貳仟零貳拾貳元、新臺幣伍萬陸仟陸佰伍拾參元、新臺幣
肆萬壹仟伍佰參拾元為原告葉吳淑娥、王吳淑婉、吳家銓、吳家
慶預供擔保，各得免為假執行。
本判決第三項於原告葉吳淑娥以新臺幣壹拾捌萬貳仟元，原告王
吳淑婉以新臺幣壹拾捌萬貳仟元，原告吳家銓以新臺幣參萬捌仟
元，原告吳家慶以新臺幣貳萬捌仟元分別為被告吳慧美供擔保後
，各得假執行。
原告其餘假執行之聲請駁回。
    事實及理由
一、原告起訴主張：
  （一）兩造之被繼承人吳坤地於民國95年3月11日死亡後，其
        繼承人共8人均未拋棄或限定繼承，依法即應由全體繼
        承人共同繼承吳坤地之一切債權債務，全體繼承人並依
        法向財政部臺灣省北區國稅局三重稽徵所（下稱三重稽
        徵所）申報繼承事宜，經計算後，吳坤地之遺產稅額為
        新臺幣（下同）805萬1390元，因其繼承人無法共同繳
        納遺產稅，部分繼承人遂協議向三重稽徵所申請將吳坤
        地之遺產稅額依繼承人之應繼分，分單為7份（被告吳
        宗瑾、吳宜芬係代位繼承其父吳家興部分，因此該2人
        之應繼分僅計算為1份)後，每份應繳稅額為115萬198元
        ，並經三重稽徵所同意繼承人等分單繳納，且三重稽徵
        所將分單後之繳款書寄交各繼承人繳納，原告4人均已
        依分單後之金額繳納稅款完畢，惟被告3人卻未繳納渠
        等應繳納之遺產稅款，致所欠稅額徒增滯納金及利息，
        經三重稽徵所移送法務部行政執行署板橋行政執行處（
        下稱板橋行政執行處）執行，而自原告4人之財產中加
        以執行，因遺產而生之捐稅及費用，應由繼承人按其應
        繼分負擔之，此為繼承人間之內部關係，被告3人既均
        為吳坤地之繼承人，且無拋棄繼承之情事，則繼承人之
        一代他繼承人墊支上開捐稅及費用者，該墊支人得依不
        當得利規定向他繼承人請求返還其應負擔部分。
  （二）茲將原告4人請求之金額分述如下：
      1.原告葉吳淑娥部分：原告葉吳淑娥共遭板橋行政執行處
        執行108萬8085元，依繼承比例計算，被告吳慧美應給
        付原告葉吳淑娥遭執行金額之2分之1即54萬4043元，被
        告吳宗瑾、吳宜芬應連帶給付原告葉吳淑娥遭執行金額
        之2分之1即54萬4043元。
      2.原告王吳淑婉部分：原告王吳淑婉共遭板橋行政執行處
        執行108萬8085元，依繼承比例計算被告吳慧美應給付
        原告王吳淑婉遭執行金額之2分之1即54萬4043元，被告
        吳宗瑾、吳宜芬應連帶給付原告王吳淑婉遭執行金額之
        2分之1即54萬4043元。
      3.原告吳家銓部分：原告吳家銓共遭板橋行政執行處執行
        22萬6613元，依繼承比例計算被告吳慧美應給付原告吳
        家銓遭執行金額之2分之1即11萬3306元，被告吳宗瑾、
        吳宜芬應連帶給付原告吳家銓遭執行金額之2分之1即11
        萬3306元。
      4.原告吳家慶部分：原告吳家慶共遭板橋行政執行處執行
        11萬6188元，依繼承比例計算被告吳慧美應給付原告吳
        家慶遭執行金額之2分之1即8萬3059元，被告吳宗瑾、
        吳宜芬應連帶給付原告吳家慶遭執行金額之2分之1即8
        萬3059元。
      5.綜上，爰依民法第179條、第280條、第281條、第1153
        條之規定提起本件訴訟等語。並聲明：(一)被告吳宗瑾、
        吳宜芬應連帶給付原告葉吳淑娥54萬4043元、原告王吳
        淑婉54萬4043元、原告吳家銓11萬3306元、原告吳家慶
        8 萬3059元，及各均自起訴狀繕本送達之翌日起至清償
        日止，按年息5％計算之利息。(二)被告吳慧美應給付原
        告葉吳淑娥54萬4043元、原告王吳淑婉54萬4043元、原
        告吳家銓11萬3306元、原告吳家慶8萬3059元，及各均
        自起訴狀繕本送達之翌日起至清償日止，按年息5％計
        算之利息。
二、被告則以：
  （一）被告吳宗瑾、吳宜芬部分：
      1.原告4人對被告吳宗瑾、吳宜芬所負之債務，已超過原
        告所主張之金額，爰主張抵銷：
      (1)吳坤地於95年2月間贈與被告吳宗瑾、吳宜芬94年間打
        造之純金菩薩像2尊（下稱系爭2尊純金菩薩），價值約
        220 萬元，因當時被告吳宜芬、吳宗瑾家中不適合擺放
        ，遂暫時寄放在吳坤地住處，故系爭2尊純菩薩之所有
        權確已移轉予被告吳宜芬、吳宗瑾，嗣吳坤地過世後，
        原告4人卻將系爭2尊純金菩薩變賣，變賣所得之價款，
        應屬原告4人無法律上原因受有利益之所得，依侵權行
        為及不當得利之法律關係，原告4人應將被告吳宗瑾、
        吳宜芬因此所受220萬元之損害予以返還。
      (2)吳坤地位於中正區○○路42號、44號2樓之建物，於吳
        坤地過世後，原告4人繼續出租予大三元餐廳，租期長
        達9個月，每月租金約24萬元，而吳坤地係於95年3月11
        日死亡，自95年3月11日起至96年10月底約19個月，每
        月租金24萬元，合計456萬元，被告吳宗瑾、吳宜芬依
        繼承、侵權行為及不當得利之法律關係，應分配金額為
        65萬1428元（計算式：24萬元X19個月÷7=65萬1428元）
        。
      (3)吳坤地生前購買八里春天戀人共4棟房屋（分別為A8-21
        、A5-15、A6-15、B9-10），價金共約2338萬元，基於
        被告吳宗瑾、吳宜芬營業、分居等理由以第三人利益契
        約贈與被告吳宗瑾、吳宜芬，依民法第1173條之規定，
        該贈與財產應視為應繼遺產之一部分，既為應繼遺產之
        一部分，該遺產所生之債務亦應由繼承人全體共同分擔
        ，而吳坤地尚積欠2143萬8000元之債務，係加計被告吳
        宗瑾、吳宜芬所繳納部分貸款利息（尚有多數貸款利息
        未計入），茲因貸款利息一再增加中，為方便計算，茲
        暫不將被告吳宗瑾、吳宜芬自行繳納之貸款利息計入，
        僅暫主張2138萬1335元，此部分為吳坤地之遺產債務，
        依法應由全體繼承人平均負擔，原告4人應分擔債務金
        額計1221萬7905元（計算式：2138萬1335元÷7X4=122
        1 萬7905元）。
      (4)吳坤地曾將門牌號碼臺北市○○區○○路42號、44號之
        3、4、5樓房屋信託登記予原告吳家慶、吳家銓及訴外
        人吳蘇富名下，原告於吳坤地去世後，將上開房屋租金
        私吞入已，嗣更將該等房屋出賣且將買賣價款私吞入已
        ，而未分配予被告吳宗瑾、吳宜芬，茲說明如下：
      門牌號碼臺北市○○區○○路42號、44號3樓房屋（下
        稱衡陽路3樓房屋）部分：衡陽路3樓房屋係吳坤地購買
        ，信託登記予原告吳家慶名下，在吳坤地死亡前，係由
        吳坤地使用收益，吳坤地曾以原告吳家慶為名義出租人
        ，將該房屋出租予臺北市私立大碩大為文理短期補習班
        ，自95年1月1日起至95年12月31日止每月租金9萬元，
        吳坤地死亡後，該租金均由原告4人收取，吳坤地係95
        年3 月11日死亡，自斯時起至95年12月31日止約9個多
        月，以9個月計算，租金收入計81萬元，應分配予被告
        吳宗瑾、吳宜芬11萬5714元（計算式：81萬÷7=11萬
        5714元），另原告4人於吳坤地死亡後不到8個月之95年
        12月8日，即將衡陽路3樓房屋出賣，買賣價金僅3200萬
        元，遠低於房地產市場行情，原告4人因出賣3樓房屋而
        獲取利益，依不動產買賣契約書第2、3條約定內容，買
        賣價款3200萬元，扣除土地增值稅19萬元、抵押借款29
        00萬元後，原告4人實際獲取281萬元（包括95年12月8
        日交付之簽約金50萬元及96年3月7日交付之尾款231萬
        元，合計281萬元），應分配予被告吳宗瑾、吳宜芬40
        萬1429元（計算式：281萬元÷7=40萬1429元）。
      門牌號碼臺北市○○區○○路42號、44號之4、5樓房屋
        （下稱衡陽路4、5樓房屋）部分：衡陽路4、5樓房屋係
        吳坤地購買，其中土地信託登記在訴外人吳蘇富名下，
        建物信託登記在原告吳家銓名下，在吳坤地未死亡時，
        均係由吳坤地使用收益，吳坤地曾以訴外人吳蘇富、原
        告吳家銓為名義出租人，將衡陽路4、5樓房屋出租予臺
        北市私立大碩大為文理短期補習班，95年1月1日起至95
        年12月31日止每月租金16萬元，吳坤地去世後，該租金
        均由原告4人收取，吳坤地係95年3月11日死亡，自斯時
        起至95年12月31日止約9個多月，以9個月計算，租金收
        入計144萬元，應分配予被告吳宗瑾、吳宜芬20萬5714
        元（計算式：144萬元÷7＝20萬5714元），又原告4人
        於吳坤地死亡後不到8個月之95年12月8日，即將4、5樓
        房屋出賣，其中土地部分因信託登記在訴外人吳蘇富名
        下，須經訴外人吳蘇富同意，雖不動產買賣契書上有訴
        外人吳蘇富之簽名，但訴外人吳蘇富身體狀況非常不好
        ，該簽名是否出於吳蘇富之真實自由意思，實啟人疑竇
        ，而且買賣價金僅5800萬元，亦遠低於房地產市場行情
        ，原告4人因出賣衡陽路4、5樓房屋而獲取利益，依不
        動產買賣契約書第2、3條之約定內容，買賣價款5800萬
        元，扣除土地增值稅1521萬元、抵押借款3500萬元後，
        原告4人實際獲取779萬元（包括95年12月8日交付之簽
        約金100萬元、96年3月7日交付之尾款399萬元及由買方
        代交原告4人遺產稅280萬元，合計779萬元），應分配
        予被告吳宗瑾、吳宜芬111萬2857元（計算式：779萬元
        ÷7＝111萬2857元）。
      依上所述，原告4人於吳坤地死亡後，從衡陽路3、4、5
        樓房屋收取之租金及買賣價款合計1285萬元（3樓租金
        81萬元+3樓買賣價款281萬元+4、5樓租金144萬元+4、5
        樓買賣價款779萬元，合計1285萬元），此部分亦屬吳
        坤地之遺產，其中被告吳宗瑾、吳宜芬應分配金額為18
        3萬5714元，然原告4人收取後均私吞入已，未分配予被
        告吳宗瑾、吳宜芬，被告吳宗瑾、吳宜芬自得主張以原
        告4人對被告吳宜芬等所負債務，與原告4人請求之金額
        為抵銷，爰以本書狀繕本之送達作為抵銷之意思表示。
      (5)吳坤地將門牌號碼臺北市○○區○○路42號、44號2樓
        房屋應有部分5之3，及6樓房屋所有權全部信託登記在
        原告吳家銓名下，原告吳家銓獲有利益；另原告吳家慶
        於吳坤地死亡後，將吳坤地原信託登記在訴外人吳蘇富
        名下之2樓房屋應有部分5分之1，移轉登記至原告吳家
        慶名下，原告吳家慶獲有利益：
      臺北市○○區○○段2小段第373、374地號土地（下稱
        系爭373、374地號土地）及其上門牌號碼臺北市○○區
        ○○路42號、44號1樓至6樓之房屋，原均為吳坤地所有
        ，吳坤地生前，除於85年11月間將1樓房屋及基地持分
        即373、374地號土地應有部分6分之1出賣予訴外人張聰
        武外，2樓至6樓之房屋及基地持分，或登記在吳坤地名
        下，或信託登記在訴外人吳蘇富、原告吳家銓、吳家慶
        名下，其中3樓至5樓房屋，於吳坤地死亡後，已遭原告
        4 人出賣，已敘明如前，至於2樓及6樓房屋，因基地持
        分即373、374地號土地應有部分6分之2登記於吳坤地名
        下，由全體繼承人共同繼承，而房屋係登記在吳坤地名
        下、或信託登記在原告吳家銓及訴外人吳蘇富名下，因
        土地與房屋所有人非同一，始未遭原告4人出賣，然原
        告吳家慶卻於吳坤地死亡後，將信託登記在訴外人吳蘇
        富名下之2樓房屋應有部分5分之1移轉登記至伊名下。
      關於2樓及6樓之基地及房屋登記情形如下：
        2樓及6樓基地部分：土地應有部分各6分之1，合計6分
        之2，原信託登記在訴外人吳蘇富名下，於92年7月28日
        回復登記至吳坤地名下，吳坤地於95年3月11日死亡後
        ，由繼承人公同共有6分之2；2樓房屋部分：I原告吳
        家銓應有部分5分之3；II吳坤地應有部分5分之1，吳坤
        地於95年3月11日死亡後，由全體繼承人公同共有5分之
        1；III訴外人吳蘇富應有部分5分之1，惟於96年4月18日
        竟以買賣原因移轉登記至原告吳家慶名下，然訴外人吳
        蘇富約自93年起即罹患老人痴呆症，僱請外勞看護，目
        前居住在安養中心，被告吳宜芬、吳家瑾之母親即吳王
        麗珠曾陪訴外人吳蘇富就醫，訴外人吳蘇富在吳坤地生
        前意識即已不清楚，於吳坤地過世後更為嚴重，實不可
        能為法律行為，該移轉登記應是原告吳家慶為侵奪財產
        而事先辦理移轉登記，此部分若仍登記在吳蘇富名下，
        被告吳宜芬、吳宗瑾基於對訴外人吳蘇富之孝順及尊重
        ，不會冒犯訴外人吳蘇富，但既遭登記至原告吳家慶名
        下，且該財產原即屬吳坤地財產，爰依法主張權利；又
        關於6樓房屋部分，81年1月13日以交換原因，所有權全
        部信託登記在原告吳家銓名下，原告吳家銓於98年1月
        21 日設定最高限額抵押800萬元予吳毓青（吳毓青似為
        原告吳家銓之女友），惟原告吳家銓是醫師，收入甚豐
        （居住在日本），怎須向人借貸800萬元，該抵押權設
        定是否確有債權存在，抑或原告吳家銓為爭奪家產預作
        準備或另有其他目的，被告吳宗瑾、吳宜芬無從得知，
        但該抵押權設定動機著實令人懷疑。
      關於吳坤地信託登記在原告吳家銓名下之2樓房屋應有
        部分5分之3及6樓房屋所有權全部，及原告吳家慶侵奪
        信託登記在訴外人吳蘇富名下之2樓建物應有部分5分之
        1 ，原係吳坤地遺產，應由全體繼承人共同繼承，關於
        其價值之計算，參照吳家銓於98年1月21日將6樓房屋全
        部設定最高限額抵押權800萬元予吳毓青，因通常抵押
        權設定金額係不動產價值之7至8成，則姑不論該抵押權
        設定動機為何，然由該抵押債權金額800萬元，可證6樓
        房屋至少值800萬元，同理，2樓房屋亦至少值800萬元
        ，故吳坤地信託登記在原告吳家銓名下之2樓房屋應有
        部分5分之3及6樓建物所有權全部，至少值1280萬元【
        計算式：（800萬元÷5×3）+800萬元=1280萬元】，另
        原告吳家慶侵奪信託登記在訴外人吳蘇富名下之2樓房
        屋應有部分5分之1至少值160萬元（計算式：800萬元÷
        5=160萬元），二者合計至少值1440萬元，被告吳宜芬
        、吳宗瑾得分配之金額為205萬7143元（計算式：1440
        萬元÷7=205萬7143元）。
      (6)原告4人侵占吳坤地之債務人為清償債務所交付之150萬
        元：由原告吳家銓於97年10月23日寫給被告吳宜芬之電
        子郵件述及「…大姑（即被告吳慧美）和張智鈞和張書
        銘（2人均為被告吳慧美之兒子，其中張智鈞在本案擔
        任吳慧美之訴訟代理人），拿走了不少阿媽的錢，此
        外張智鈞住在衡陽路幫忙連絡事情時，除了預拿的公關
        費10萬和預拿的薪水等，還拿走別人還阿公的150萬元
        和書銘對分不交出。這些錢，我希望至少他們兄弟拿的
        那150萬能給妳和宗瑾使用」等語，可知曾有吳坤地之
        債務人為清償債務交付150萬元，該債務人經查證應為
        訴外人林祺祥，雖原告吳家銓於電子郵件述及該150萬
        元是張智鈞及張書銘拿，然原告吳家銓該言究為真實，
        抑或推卸之詞，被告吳宗瑾、吳宜芬無從判斷，惟原告
        4人既有參與管理吳坤地之遺產，自難完全脫免責任，
        該150萬元既為吳坤地遺產，應由全體繼承人共同繼承
        ，被告吳宗瑾、吳宜芬應分配之金額為21萬4286元（計
        算式：150萬元÷7=21萬4286元）。
      (7)綜上，被告吳宗瑾、吳宜芬主張抵銷之金額為1917萬
        6474元。
      2.原告4人所繳納其自己應負擔之遺產稅，乃至起訴所主
        張代被告吳宗瑾、吳宜芬所繳納遺產稅及滯納金暨利息
        ，原告4人應是以變賣吳坤地贈與被告吳宗瑾、吳宜芬
        之系爭2尊純金菩薩像，及自吳坤地遺產所獲取利益繳
        納之，而非以自有財產繳納，原告4人提起本訴，實無
        理由：從被告吳宗瑾、吳宜芬主張抵銷內容可知，原告
        4人變賣吳坤地贈與被告吳宗瑾、吳宜芬之系爭2尊純金
        菩薩，獲取價款約200萬餘元，另原告4人收取2樓房屋
        租金約456萬元，收取系爭3、4、5樓房屋租金及價款約
        1285萬元，合計約1941萬餘元，該金額遠大於原告4人
        起訴主張之全體繼承人應繳納之遺產稅額805萬1390元
        ，及滯納金及利息，原告4人所繳納遺產稅，含原告4人
        自己應負擔及代被告吳宗瑾、吳宜芬繳納部分，應均是
        從1941萬餘元內支付，而非以自有財產繳納，此由系爭
        4、5樓之不動產買賣契約書明確記載「…部分尾款280
        萬元整於乙方（即出賣人吳蘇富、吳家銓）繼承吳坤地
        遺產稅核開時由甲方（即買方）代交…」即明，則原告
        4人代被告2人繳納之遺產稅及滯納金暨利息，既非原告
        4人以自有財產繳納，原告4人訴請被告吳宗瑾、吳宜芬
        給付，自無理由。
      3.被告吳宗瑾、吳宜芬確實遭受不公平待遇：吳坤地生前
        共購買八里春天戀人房屋4戶，已敘明如前，惟吳坤地
        原僅購買1戶，但因原告吳家慶見春天戀人係屬溫泉社
        區，乃要求吳坤地多買幾戶以做為溫泉會館，吳坤地後
        來又多買3戶，合計共4戶，吳坤地原欲將其中2戶給被
        告吳宗瑾、吳宜芬，將2戶給原告吳家慶，但後來原告
        吳家慶看過春天戀人房屋後，覺得房屋結構有問題，不
        願意接受，吳坤地乃轉請被告吳宜芬接受，被告吳宜芬
        不敢違抗爺爺即吳坤地之意思，更不知道房屋結構有問
        題，遂予接受，後來才知吳坤地在購買春天戀人房屋時
        ，財務已發生危機，吳坤地之後更因此燒炭自殺，被告
        吳宗瑾、吳宜芬因而承擔春天戀人房屋近2143萬8000之
        龐大債務，更不幸是春天戀人房屋之結構有瑕疵，而且
        還涉及廣告詐欺，房屋根本乏人問津，被告吳宗瑾、吳
        宜芬曾將此情形告知其他繼承人，祈請所有繼承人共同
        解決，但其他繼承人都不願意協助，甚且原告4人還將
        吳坤地贈與被告吳宗瑾、吳宜芬之系爭2尊純金菩薩變
        賣、將吳坤地生前信託登記在原告4人名下財產迅速處
        分，原告4人都是被告吳宗瑾、吳宜芬之叔叔、姑姑，
        且學經歷及財力都遠遠高於被告吳宗瑾、吳宜芬，卻如
        此對待渠2人，實令人萬分心痛，比較原告4人與被告吳
        宗瑾、吳宜芬之處境，原告4人已從吳坤地遺產獲取巨
        大利益，遺產稅都是從渠等所獲取利益繳納，反觀被告
        吳宗瑾、吳宜芬，不但背負龐大債務，現還遭原告4人
        起訴，足見被告吳宗瑾、吳宜芬確實遭受不公平對待。
      4.衡陽路2樓至6樓房屋，確實是吳坤地信託登記在原告吳
        家銓、吳家慶、訴外人吳蘇富名下，且原告4人確實將
        3-5樓房屋以低於市場行情出賣，而且4、5樓基地持分
        為何部分先由吳蘇富過戶給原告吳家慶，再由原告吳家
        慶過戶給買受人，其動機為何，著實令人不解：
      (1)原告4人雖否認衡陽路3樓至5樓房屋係信託登記云云，
        然關於衡陽路1樓至6樓房屋之登記情形，已敘明如前，
        且查，374、375地號土地是於45年3月30日取得登記，
        另關於1-6樓房屋部分，其使用執照字號是58年使字第
        0147號，顯見1-6樓房屋於58年間即已興建完成，土地
        及房屋之最初登記名義人均非原告吳家銓、吳家慶，且
        原告吳家銓係42年9月7日出生、原告吳家慶係45年1月
        13 日出生，渠等在45年、58年間，或為嬰兒、或為少
        年，顯見上開土地及房屋均非由渠等原始取得，雖上開
        土地、建物後來曾登記於原告吳家銓、吳家慶名下，但
        吳坤地只是將之信託登記在渠等名下，又關於信託登記
        在訴外人吳蘇富名下部分，在吳坤地去世後，或遭原告
        4人出賣（4、5樓基地），或遭移轉登記至原告吳家慶
        名下（2樓房屋應有部分5分之1），惟吳蘇富約自93年
        起即罹患老人痴呆症，意識不清楚，實不可能為法律行
        為。
      (2)373、374地號土地面積分別為387平方公尺、43平方公
        尺，合計430平方公尺，公告現值每平方公尺44萬370元
        ，1至6樓每樓基地持分為應有部分6分之1，據此計算，
        每樓基地持分之公告現值達3155萬9850元（430㎡x440,
        373元/㎡/6=$31,559,850），市價則更高，然原告4人
        竟將3樓房屋以3200萬元出賣，其價金與3樓基地之公告
        現值相差無幾，另4及5樓房屋則以5800萬元出賣，遠低
        於4、5樓基地之公告現值6311萬9700元，足證原告4人
        確實以遠低於市場行情出賣。再者，關於4、5樓房屋基
        地持分部分，原信託登記在訴外人吳蘇富名下，但於出
        賣時，卻先將部分持分先登記於原告吳家慶名下，之後
        再移轉登記予買受人，原告4人為何要以低於市場行情
        出賣，又為何以迂迴方式辦理過戶，其動機為何，著實
        令人不解。
      (3)訴外人吳蘇富之身體狀況自95年3月11日起即非常不好
        ，須服藥控制，然原告4人從95年11月8日卻未再帶訴外
        人吳蘇富就診，其身體狀況勢必更差，故訴外人吳蘇富
        在95年12月8日即被證8買賣契約簽約日期，意識應已不
        清，實不可能為出售房地之意思表示，且當初原告4人
        出售衡陽路42號、44號3-5樓房地時，完全未告知被告
        吳宗瑾、吳宜芬，被告吳宗瑾、吳宜芬亦不知道訴外人
        吳蘇富之下落，益徵原告4人出售衡陽路42號、44號3-5
        樓房地之過程，確實存有疑義。
      5.春天戀人4戶房屋之債務確係吳坤地所遺留：
      (1)春天戀人4戶房屋係吳坤地購買，此觀4戶房屋之房屋土
        地預定買賣契約書均係由吳坤地簽立，且吳坤地已交付
        部分價款即明，當初吳坤地係購買預售屋，吳坤地最初
        僅購買A8-21，之後原告吳家慶要求吳坤地多買幾戶做
        為溫泉會館，吳坤地才又多買B9-10、A6-15、A5-15，
        此觀4戶房屋簽約時間為A8-21：93年2月23日、B9-
        10：93年3月26日、A6-15：93年5月13日、A5-15：
        93年5月22日，其時間有先後即明，吳坤地原規劃將A8-
        21登記給被告吳宜芬，將B9-10登記給被告吳宗瑾，將
        A6-15、A5-15登記給原告吳家慶，但原告吳家慶在春天
        戀人房屋施工時，即已發現房屋結構有問題，遂不願意
        接受，吳坤地乃轉請被告吳宜芬接受，當初吳坤地請被
        告吳宜芬接受之理由是「宜芬你比較乖，爺爺多給你2
        戶補償你，因為你弟弟宗瑾的房子比較大。而且阿公1
        年內就會把貸款還掉了」，被告吳宜芬內心雖覺忐忑，
        但不敢違抗爺爺即吳坤地之意思，遂予接受，當時被告
        吳宜芬並不知道房屋結構有問題，更不知道吳坤地財務
        已發生困難，而且A6-15房屋還發生管線漏水導致房屋
        發霉等嚴重瑕疵，有照片可證，另興富發公司銷售春天
        戀人房屋尚涉及廣告不實，遭公平會裁罰，再關於吳坤
        地財務發生困難之事實，由吳坤地為支付土地分期價款
        簽發予興富發公司之支票，有部分支票之到期日原為94
        年，後來更改為96年，及買賣契約書之付款明細表，與
        興富發公司所交付客戶繳款明細表，部分支票之發票日
        期有延後2年即足證明，且吳坤地所以於95年3月11日燒
        炭自殺，亦是因財務問題，據悉，吳坤地在財務發生危
        機時，曾請原告吳家銓、吳家慶配合處理，因土地、房
        屋信託登記在渠等名下，須由原告吳家慶、吳家銓配合
        才能貸款或出售，然渠等不願配合，吳坤地因無法渡過
        財務危機，不幸於95年3月11日在衡陽路6樓住屋燒炭自
        殺。
      (2)因吳坤地將春天戀人4戶房屋之權利贈與被告吳宜芬、
        吳宗瑾，故4戶房屋登記於被告吳宜芬、吳宗瑾名下（
        曾信託登記在母親吳王麗珠名下），因房屋登記於被告
        吳宜芬、吳宗瑾名下，故銀行貸款名義人為被告吳宜芬
        、吳宗瑾，另興富發公司就土地分期給付價款部分（即
        前述由吳坤地於簽立買賣契約時以支票支付部分），亦
        要求設定抵押予興富發公司，故被告吳宜芬、吳宗瑾就
        該部分，亦為債務人，該4戶房屋之價款，在吳坤地生
        前，係由吳坤地繳納，吳坤地並稱1年內會還清貸款，
        詎吳坤地驟然死亡。吳坤地死亡後，因被告吳宜芬、吳
        宗瑾及母親吳王麗珠無力繳納，乃請求原告吳家慶將吳
        坤地原先要過戶給原告吳家慶該2戶過戶回去，並承擔
        債務，但原告吳家慶拒絕，甚且原告吳家慶還要求被告
        吳宗瑾、吳宜芬將現金存入吳坤地支票帳戶，讓支票兌
        現，被告吳宗瑾、吳宜芬為免債信發生問題，勉強支付
        幾期，但後來實無法支付，只能讓支票退票，之後被告
        吳宗瑾名下之房屋已遭拍賣，另被告吳宜芬之帳戶亦曾
        遭強制執行，被告吳宗瑾、吳宜芬及母親吳王麗珠因春
        天戀人4戶房屋之債務，身心及經濟承受巨大壓力，吳
        王麗珠還罹患帕金森氏症，被告吳宗瑾、吳宜芬及母親
        吳王麗珠多次請求原告4人協助，均無人伸出援手，甚
        且原告4人還侵奪家產，著實令人心寒。
      (3)原告吳家慶雖否認看過春天戀人房屋，且稱伊非專業房
        屋鑑定人員，怎可以光憑肉眼就看出房屋結構有問題云
        云，然查，原告吳家慶於春天戀人房屋施工期間即曾返
        國看房屋，且原告吳家慶係建築師，又曾至日本深造（
        目前居住在美國），對建築專業素有鑽研，原告吳家慶
        所辯顯然與事實不符，原告4人又稱被告吳宗瑾、吳宜
        芬既自願接受贈與，怎能因事實不如預期，即要求原告
        幫忙清償債務云云，然查，吳坤地當初贈與時，不但隱
        瞞財務已發生困難情事，甚且還表示1年內會還完貸款
        ，則被告吳宗瑾、吳宜芬既是在不知事實真相情況下接
        受贈與，能否稱是自願，已非無疑，況且當初若非被告
        吳宗瑾、吳宜芬當冤大頭接受該4戶房屋，今日承擔該
        等債務者，即為吳坤地全體繼承人，乃原告4人未思及
        此，反而自私的要求被告吳宗瑾、吳宜芬獨自承擔債務
        ，實不符公平正義，更遑論違背親屬情誼。
      6.原告4人因吳坤地遺產所獲利益，除前所述外，另吳坤
        地尚在八里購買其他建案房屋例如天泉等，吳坤地均已
        贈與原告4人，而吳坤地贈與原告4人之房屋，因吳坤地
        均已付出甚高的自備款，且該等房屋均不若春天戀人房
        屋有結構、漏水發霉及廣告不實等嚴重瑕疵問題，故原
        告4人均已將吳坤地贈與之八里房屋出售，且出售後都
        獲有利益，此由原告吳家銓於電子郵件述及「八里的房
        子，本來也就是要大家各自負責處理的，負擔不起的人
        就得處理，負擔的起自己房貸的人才可能繼續去付房貸
        。大姑二姑三姑四姑都已賣去了房子拿走了錢，並沒有
        要一直付房貸。我名義的八里的房子則被書銘騙走更換
        成他的名義，他也是賣了後，錢都拿走」等語，即足證
        明，然而被告吳宗瑾、吳宜芬受贈之春天戀人房屋，因
        有結構、漏水發霉及廣告不實等嚴重瑕疵，根本乏人問
        津，被告吳宗瑾之房子並已遭查封拍賣，另被告吳宜芬
        的銀行帳戶還遭查封，對照兩造因受贈八里房屋所面臨
        處境，另再加上原告吳家銓、吳家慶就衡陽路房屋所獲
        得利益，更可看出兩造境遇，確實是天壤之別等語置辯
        。並聲明：(一)原告之訴及假執行之聲請均駁回。(二)如受
        不利之判決，願供擔保請准宣告免為假執行。
  （二）被告吳慧美則以：對原告主張之事實不爭執，但無法一
        次清償等語置辯。並聲明：原告之訴及假執行之聲請均
        駁回。
三、兩造不爭執之事項：
  （一）原告葉吳淑娥、王吳淑婉、吳家銓、吳家慶為吳坤地之
        次女、三女、次子、三子，被告吳慧美為吳坤地長女，
        被告吳宗瑾、吳宜芬為吳坤地長子吳家興之子女，吳家
        興於73 年3月26日死亡，吳坤地於95年3月11日死亡，
        吳坤地之妻吳蘇富及兩造為吳坤地之法定繼承人，吳宗
        瑾、吳宜芬代位繼承吳家興之應繼分，均未依法聲請拋
        棄或限定繼承。
  （二）三重稽徵所核定吳坤地之遺產稅額為805萬1390元，經
        分單7份，每份應納稅額為115萬0198元，原告4人已繳
        納完畢，被告3人則未繳納。
  （三）三重稽徵所就被告3人本應繳納之遺產稅、利息及滯納
        金移送板橋行政執行處對原告聲請強制執行，其中原告
        葉吳淑娥遭執行108萬8085元、原告王吳淑婉遭執行108
        萬8085元、原告吳家銓遭執行22萬6613元、原告吳家慶
        遭執行16萬6118元（原告誤載為11萬6188元），均已繳
        納完畢。
  （四）臺北市○○路42、44號2樓房屋應有部分5分之3登記在
        原告吳家銓名下，應有部分5分之1登記在訴外人吳蘇富
        名下，應有部分5分之1登記在吳坤地名下，3樓房屋登
        記在原告吳家慶名下，4、5樓房屋之土地登記在訴外人
        吳蘇富名下，房屋登記在原告吳家銓名下，6樓房屋登
        記在原告吳家銓名下。
  （五）上開2樓房屋出租予大三元餐廳（租期至96年10月底止
        ），3、4、5樓房屋曾出租予臺北市私立大碩大為文理
        短期補習班，租期自95年1月1日起至12月31日止，3樓
        房屋每月租金9萬元，4、5樓每月租金16萬元。
  （六）衡陽路3樓房地於95年12月8日以3200萬元出售，4、5樓
        房地以5800萬元出售，於扣除稅金、貸款後，前者實際
        得款281萬元、後者得款779萬元。
  （七）吳坤地生前購買「八里春天戀人」4棟房屋（A8-21、
        A5-15、A6-15、B9-10），僅繳納部分價金，尚欠2138
        萬1335元未繳納，其中B9-10贈與並登記在被告吳宗瑾
        名下，A8-21、A5-15、A6-15贈與並登記在被告吳宜芬
        名下。
四、本件之爭點為：
  （一）吳坤地生前是否已將系爭2尊純金菩薩贈與並交付予被
        告吳宗瑾、吳宜芬？原告4人是否應依不當得利之規定
        ，將系爭2尊純金菩薩出售所得價款返還被告吳宗瑾、
        吳宜芬？被告吳宗瑾、吳宜芬主張此部分抵銷，有無理
        由？
  （二）被告吳宗瑾、吳宜芬另以渠2人就吳坤地遺產應受分配
        之金額與自己應分擔遺產稅部分主張抵銷，有無理由？
五、得心證之理由：
  （一）吳坤地生前是否已將系爭2尊純金菩薩贈與並交付予被
        告吳宗瑾、吳宜芬？原告4人是否應依不當得利之規定
        ，將系爭2尊純金菩薩出售所得價款返還被告吳宗瑾、
        吳宜芬？被告吳宗瑾、吳宜芬主張此部分抵銷，有無理
        由？
      1.按稱贈與者，謂當事人約定，一方以自己之財產無償給
        與他方，他方允受之契約；動產物權之讓與，非將動產
        交付，不生效力，民法第406條及第761條第1項前段分
        別定有明文。又以占有改定之方式代替現實交付，使受
        讓人取得動產物權，必須讓與人與受讓人訂立足使受讓
        人因此取得間接占有之契約，始足當之，如僅單純約定
        讓與人為受讓人占有，並無間接占有之法律關係存在，
        尚不成立占有改定，其受讓人即不能因此取得動產物權
        （最高法院87年度臺上字第1262號裁判參照）。
      2.被告吳宗瑾、吳宜芬雖抗辯：吳坤地生前曾將系爭2尊
        純金菩薩贈與渠2人，且有交付行為，因贈與當時渠2人
        家中並無佛堂，故寄放於吳坤地家中云云，並經證人楊
        文宏證稱：大約94年11月間我到吳坤地衡陽路6樓家中
        裝電腦，裝完以後，吳坤地就介紹他的古董，且在其神
        壇上有2尊純金的佛像，他說有一天走的時候要把它送
        給孫子，當天是吳王麗珠帶我去，吳坤地指著吳王麗珠
        說是送給他的小孩，所以我肯定吳坤地指的孫子就是吳
        王麗珠的小孩，我所謂的孫子包括孫女，當天在場有我
        、吳王麗珠、吳坤地及吳坤地的太太等語（見本院卷(一)
        第72、73頁），惟查，被告吳宗瑾係64年2月7日生、被
        告吳宜芬係62年11月5日生，業據渠2人陳明在卷（見本
        院卷(二)第33頁背面），則渠2人於94年11月間均已成年
        ，倘吳坤地確有將系爭2尊純金菩薩贈與渠2人之意思，
        自應向渠2人為贈與之意思表示，並由渠2人允受，始生
        贈與之效力，依證人楊文宏之證述，其固聽聞吳坤地生
        前表示欲贈與系爭2尊純金菩薩予被告吳宗瑾、吳宜芬
        ，然吳坤地並非向被告吳宗瑾、吳宜芬為贈與之意思表
        示，且被告吳宗瑾、吳宜芬當時亦未在場允受，難認吳
        坤地與被告吳宗瑾、吳宜芬間之贈與行為已成立生效。
      3.又證人吳王麗珠證稱：吳坤地親自帶我到神明廳，用手
        比著女相的觀世音菩薩說這尊要給被告吳宜芬，又比著
        另1尊男相比較像土地公的觀世音菩薩說要給被告吳宗
        瑾，當時我單獨1個人與吳坤地在神明廳，另外有1次楊
        文宏去幫吳坤地裝電腦時，吳坤地有提到這2尊純金菩
        薩要送給他的孫子，95年2月間有1個晚上差不多8點多
        時，吳坤地突然打電話給我說，他要把2尊菩薩送到我
        家，當時我嚇一跳，我家因為921地震裂的太厲害是危
        險屋，我認為對菩薩不敬，而且沒有佛堂，我就跟吳坤
        地解釋說這麼晚了，拿2尊菩薩很危險，所以那個晚上
        沒有送到我家，我跟吳坤地說2尊菩薩已經開光，等我
        把房子修好後再請過來，吳坤地沒有當著吳宜芬的面說
        要將純金菩薩送給她，吳宗瑾部分我不知道，當時吳宜
        芬、吳宗瑾均已成年，我沒有看過吳宜芬、吳宗瑾當著
        吳坤地的面前承諾要接受贈與等語（見本院卷(二)第13至
        15頁），可知吳坤地生前僅向證人吳王麗珠表示欲將系
        爭2尊純金菩薩贈與被告吳宗瑾、吳宜芬，並未向被告
        吳宗瑾、吳宜芬為贈與之意思表示，而當時被告吳宗瑾
        、吳宜芬均已成年，復未授與證人吳王麗珠代理之權限
        ，難認吳坤地與被告吳宗瑾、吳宜芬間已達成贈與之意
        思表示合致，況系爭2尊純金菩薩仍為吳坤地所占有，
        並無交付之事實，亦難認被告吳宗瑾、吳宜芬已取得系
        爭2尊純金菩薩之所有權，是被告吳宗瑾、吳宜芬抗辯
        吳坤地生前已將系爭2尊純金菩薩贈與並交付予渠2人，
        原告4人應將系爭2尊純金菩薩出售所得價款返還渠2人
        ，茲主張與自己應分擔遺產稅部分抵銷云云，不足採取
        。又被告吳宗瑾、吳宜芬既不得主張抵銷，則原告4人
        就系爭2尊純金菩薩出售所得之價款若干，即無審究之
        必要。
  （二）被告吳宗瑾、吳宜芬另以渠2人就吳坤地遺產應受分配
        之金額主張與自己應分擔遺產稅部分抵銷，有無理由？
      1.按繼承人有數人時，在分割遺產前，各繼承人對於遺產
        全部為公同共有；公同共有人之權利義務，依公同關係
        所由規定之法律或契約定之；除前項之法律或契約另有
        規定外，公同共有物之處分及其他之權利行使，應得公
        同共有人全體之同意，民法第1151條及第828條第3項分
        別定有明文。準此，繼承人自不得在分割遺產前，主張
        遺產中之特定部分，由其個人承受。
      2.被告吳宗瑾、吳宜芬雖抗辯：原告4人收取衡陽路42、
        44 號2至5樓房屋租金、出售2樓房屋應有部分5分之3、
        6樓房屋全部（登記於原告吳家銓名下）、2樓房屋應有
        部分5分之1（原登記於吳蘇富名下）及3至5樓房屋所得
        價款、吳坤地生前購買春天戀人4戶遺留債務、吳坤地
        之債務人因清償交付之150萬元，均為吳坤地之遺產，
        被告吳宗瑾、吳宜芬應分配之金額遠高於應分擔之遺產
        稅，爰主張抵銷云云，惟為原告所否認，查衡陽路42、
        44號2樓房屋應有部分5分之3登記在原告吳家銓名下，
        應有部分5分之1登記在訴外人吳蘇富名下，應有部分5
        分之1登記在吳坤地名下，3樓房屋登記在原告吳家慶名
        下，4、5樓房屋坐落之基地登記在訴外人吳蘇富名下，
        房屋登記在原告吳家銓名下，6樓房屋登記在原告吳家
        銓名下等情，為兩造所不爭執，又登記之原因分別為買
        賣或交換，並非以信託方式登記，有土地建物登記謄本
        及臺北市建成地政事務所異動索引資料等件在卷可稽（
        見本院98年度審訴字第4002號卷第145至204頁），則被
        告吳宗瑾、吳宜芬抗辯原告吳家銓、吳家慶及訴外人吳
        蘇富名下之上開房屋，均係吳坤地生前信託登記之財產
        ，其出租之收益及出售所得價款均為遺產，應按應繼分
        7分之1之比例分配予渠2人乙節，已難認有據，況兩造
        被繼承人吳坤地之遺產，至今尚未分割，此為兩造所不
        爭執（見本院卷(一)第287頁背面），則各繼承人對於遺
        產全部為公同共有，被告吳宗瑾、吳宜芬並不得就遺產
        中之特定部分主張權利，且渠2人主張以應受分配之遺
        產與應分擔之遺產稅相互抵銷，亦應經全體公同共有人
        之同意，始得為之，是被告吳宗瑾、吳宜芬此部分之抵
        銷抗辯，自不足取，又被告吳宗瑾、吳宜芬既不得主張
        抵銷，則渠2人聲請調查衡陽路42、44號2至5樓房屋租
        金數額、租期屆至日期及訴外人吳蘇富是否有行為能力
        等節，均無必要。
      3.次按繼承人對於被繼承人之債務，負連帶責任，繼承人
        相互間對於被繼承人之債務，除另有約定外，按其應繼
        分比例負擔之；連帶債務人中之一人，因清償或其他行
        為，致他債務人同免責任者，得向他債務人請求其各自
        分擔之部分，並自免責時起之利息，民法第1153條及第
        281條第1項分別定有明文，又遺產稅雖非被繼承人之債
        務，但係因繼承遺產之事實所生之負擔，自應由全體繼
        承人負連帶責任。經查，兩造之被繼承人吳坤地於95年
        3月11日死亡，原告葉吳淑娥、王吳淑婉、吳家銓、吳
        家慶為吳坤地之次女、三女、次子、三子，被告吳慧美
        為吳坤地長女，訴外人吳蘇富為吳坤地之配偶，被告吳
        宗瑾、吳宜芬則為吳坤地長子吳家興之子女，吳家興已
        於73年3月26日死亡，由被告吳宗瑾、吳宜芬代位繼承
        吳家興之應繼分，兩造及訴外人吳蘇富均為吳坤地之法
        定繼承人，至今仍未就吳坤地之遺產為分割，三重稽徵
        所核定吳坤地之遺產稅額為805萬1390元等情，為兩造
        所不爭執，則兩造及訴外人吳蘇富即應按應繼分之比例
        ，就上開遺產稅額負連帶清償之責，又原告4人就被告
        3人應納稅額部分均已繳納完畢，致被告3人均同免責任
        ，其中原告葉吳淑娥遭執行108萬8085元、原告王吳淑
        婉遭執行108萬8085元、原告吳家銓遭執行22萬6613元
        、原告吳家慶遭執行16萬6118元，則依前開規定，原告
        葉吳淑娥、王吳淑婉各得請求被告吳宗瑾、吳宜芬、吳
        慧美分擔之金額分別為27萬2022元、27萬2022元（計算
        式：108萬8085元÷4=27萬2022元，元以下四捨五入）
        、54萬4043元（計算式：108萬8085元÷2=54萬4043元
        ，元以下四捨五入），原告吳家銓得請求被告吳宗瑾、
        吳宜芬、吳慧美分擔之金額分別為5萬6653元、5萬6653
        元（計算式：22萬6613元÷4=5萬6653元，元以下四捨
        五入）、11萬3306元（計算式：22萬6613元÷2=11萬33
        06 元），原告吳家慶得請求被告吳宗瑾、吳宜芬、吳
        慧美分擔之金額分別為4萬1530元、4萬1530元（計算式
        ：16 萬6118元÷4=4萬1530元，元以下四捨五入）、8
        萬3059元（計算式：16萬6118元÷2=8萬3059元）。
      4.末按數人負同一債務，明示對於債權人各負全部給付之
        責任者，為連帶債務，無前述之明示時，連帶債務之成
        立，以法律有規定者為限，上開意旨，為民法第272條
        所明定。原告雖主張被告吳宗瑾、吳宜芬應負連帶償還
        責任云云，惟查，原告係依民法第281條規定，請求被
        告3人返還其代墊之遺產稅，而因遺產所生之稅捐及費
        用，應由繼承人按其應繼分負擔之，此為連帶債務人間
        內部求償之問題，並非不可分之債，且被告吳宗瑾、吳
        宜芬代位繼承係以自已固有之繼承權直接繼承吳坤地之
        遺產，並非繼承渠2人父親吳家興之權利，渠2人對原告
        復未曾表示各負全部給付之責任，此外，亦無其他法律
        規定於此種連帶債務內部關係中，渠2人應負連帶責任
        ，是原告請求被告吳宗瑾、吳宜芬應負連帶責任部分，
        尚乏依據，應予駁回。
六、綜上所述，被告吳宗瑾、吳宜芬所為抵銷之抗辯，均非可採
    ，原告葉吳淑娥、王吳淑婉、吳家銓、吳家慶既分別為被告
    3人代墊遺產稅108萬8085元、108萬8085元、22萬6613元、
    16萬6118元，則渠4人本於民法第1153條及第281條第1項之
    規定，請求被告吳宗瑾應給付原告葉吳淑娥、王吳淑婉、吳
    家銓、吳家慶各27萬2022元、27萬2022元、5萬6653元、4萬
    1530元，被告吳宜芬應給付原告葉吳淑娥、王吳淑婉、吳家
    銓、吳家慶各27萬2022元、27萬2022元、5萬6653元、4萬15
    30元，被告吳慧美應給付原告葉吳淑娥、王吳淑婉、吳家銓
    、吳家慶各54萬4043元、54萬4043元、11萬3306元、8萬305
    9元，及分別自起訴狀繕本送達之翌日即98年6月16日、98年
    6月16日、98年5月27日（見北調卷第30至32頁）起至清償日
    止，按年息5％計算之利息，為有理由，應予准許，逾此部
    分之請求（即原告請求命被告吳宗瑾、吳宜芬連帶給付部分
    ），為無理由，應予駁回。
七、假執行之宣告：本件原告勝訴部分，原告及被告吳宗瑾、吳
    宜芬均陳明願供擔保聲請宣告假執行及免為假執行，經核並
    無不合，爰分別酌定相當之擔保金額准許之，至原告敗訴部
    分，其假執行之聲請即失所附麗，應併予駁回。
八、本件事證已臻明確，兩造其餘攻擊防禦方法及舉證，核與判
    決結果無影響，爰不予一一論列，附此敘明。
九、據上論結，本件原告之訴為一部有理由、一部無理由，依民
    事訴訟法第79條但書、第390條第2項、第392條第2項，判決
    如主文。
中    華    民    國    99    年    12    月    24    日
                  民事第二庭    法  官  鍾素鳳
以上正本係照原本作成。
如對本判決上訴，須於判決送達後20日內向本院提出上訴狀。如
委任律師提起上訴者，應一併繳納上訴審裁判費。
中    華    民    國    99    年    12    月    24    日
                                書記官  林玗倩

司法院資訊處製作；財團法人民間司法改革基金會備份。
